【裁判字號】    95,訴,112
【裁判日期】    950526
【裁判案由】    違反毒品危害防制條例
【裁判全文】
臺灣花蓮地方法院刑事判決               95年度訴字第112號
公  訴  人  臺灣花蓮地方法院檢察署檢察官
被      告  甲○○
上列被告因違反毒品危害防制條例案件，經檢察官提起公訴（95
年度毒偵字第90號），本院依簡式審判程序判決如下：
    主  文
甲○○施用第一級毒品，累犯，處有期徒刑玖月。扣案殘留第二
級毒品安非他命之殘渣袋伍只，均沒收銷燬之。
    事  實
一、甲○○前於民國89年間因施用毒品案件，經本院裁定送觀察
    、勒戒後，認無繼續施用毒品之傾向，於89年9 月15日執行
    完畢釋放出所，並由臺灣花蓮地方法院檢察署檢察官以89年
    度毒偵緝字第114 號為不起訴處分確定。復於91年間又犯施
    用毒品案件，經送觀察、勒戒後，認有繼續施用毒品傾向，
    經裁定送強制戒治，之後於92年6 月20日停止強制戒治交付
    保護管束，惜其於保護管束期間更犯他罪而經裁定撤銷停止
    戒治，再令入戒治處所施以強制戒治，然經法律修正報結致
    迄未執行強制戒治（此次不得視為執行完畢釋放），其所涉
    刑案部分，則由臺灣花蓮地方法院檢察署檢察官以91年度毒
    偵字第463號起訴，本院於92年3月12日以92年度訴字第12號
    判處應執行有期徒刑1 年確定。又於92年間犯竊盜罪，經本
    院於93年5月21日以92年度易字第144號判處有期徒刑3 月確
    定。嗣於93年間再因施用毒品案件，經本院於93年7 月20日
    以93年度花訴字第16號判處有期徒刑7 月確定，並與前所犯
    竊盜案定應執行刑為有期徒刑9 月，上開案件接續執行，於
    94年7 月22日縮短刑期假釋出監並付保護管束，而於94年10
    月31日假釋期滿，未經撤銷以已執行完畢論。詎甲○○仍未
    能戒除毒癮，復基於施用海洛因之犯意，於94年11月8 日某
    時，在其位於花蓮縣壽豐鄉○○村○○路68巷6 號住處，以
    將海洛因粉末摻於香菸內點火燃燒吸嗅所生氣體之方式（施
    用毒品時間、地點、方法，業經蒞庭檢察官當庭更正如上）
    ，施用海洛因1次。嗣於同年月9日，為警在其友人吳國忠位
    於花蓮縣壽豐鄉和平村4 區47號住處對面空屋內查獲，並在
    該處扣得殘留安非他命之殘渣袋5只、非其所有之吸食器1組
    及針筒1 支等物，並經警採集其尿液送驗，檢出嗎啡呈陽性
    反應，始查悉上情。
二、案經花蓮縣警察局吉安分局報告臺灣花蓮地方法院檢察署檢
    察官偵查起訴。
    理  由
一、本院於準備程序中，被告甲○○就被訴事實為有罪之陳述，
    經告知被告簡式審判程序之旨，並聽取公訴人及被告之意見
    後，裁定進行簡式審判程序。
二、上揭犯罪事實，業據被告於本院審理時坦承不諱，且被告為
    警查獲後，經警採集其尿液檢體，送驗後確檢出嗎啡呈陽性
    反應，此有慈濟大學濫用藥物檢驗中心檢驗總表、毒品案件
    尿液檢體採集送驗紀錄表1 份在卷可稽，足徵被告之自白與
    事實相符，應可採信。又按修正後毒品危害防制條例就施用
    毒品者，祇於「初犯」及「5 年後再犯」二種情形，有其追
    訴條件之限制，即須於初犯經觀察、勒戒或強制戒治釋放後
    ，5 年內均無施用毒品之行為，始能認其前所實施之觀察、
    勒戒或強制戒治已足遮斷毒癮，而得於5 年後再犯時，再予
    適用初犯之規定，重行觀察、勒戒等程序。倘5 年內已經再
    犯，被依法追訴處罰，縱其第3次（或第3次以上）施用毒品
    之時間在初犯釋放5年以後，即與「5年後再犯」之情形有別
    ，且因已於「5 年內再犯」，顯見其再犯率甚高，原實施觀
    察、勒戒或強制戒治，已無法收其實效，而無5 年戒斷期之
    存在，自無再經觀察、勒戒及強制戒治之必要，應由檢察官
    逕行起訴，最高法院著有95年度台非字第59號判決可資參照
    。查本件被告於前述89年間因施用毒品案件，經本院裁定送
    觀察、勒戒後，認無繼續施用毒品之傾向，於89年9 月15日
    執行完畢釋放出所後，復分別於91及93年間再犯施用毒品案
    件，均經本院判刑確定等情，有臺灣高等法院被告前案紀錄
    表乙份在卷足憑，揆諸上開說明，被告雖於初犯經觀察、勒
    戒釋放後，5年後再犯本件施用毒品罪嫌，但其於5年內已有
    再犯施用毒品案件經依法追訴處罰，是自無庸再經觀察、勒
    戒及強制戒治之必要，應由檢察官逕行起訴，從而本件罪證
    明確，應予依法論科。
三、查海洛因係毒品危害防制條例所規定之第一級毒品，核被告
    施用海洛因之行為，係犯該條例第10條第1 項之施用第一級
    毒品罪。至被告於施用前後持有海洛因之低度行為，為其施
    用之高度行為所吸收，不另論罪，被告有事實欄所載之前科
    紀錄，此有臺灣高等法院被告前案紀錄表乙份在卷可查，其
    受有期徒刑執行完畢，5 年內再犯本件有期徒刑以上之罪，
    為累犯，應依刑法第47條之規定加重其刑。爰審酌被告前已
    有施用毒品之前科，猶不知克制，故態復萌，再次施用毒品
    ，無視毒品對於自身健康之戕害，及國家對於杜絕毒品犯罪
    之禁令，惟因施用毒品者均具有相當程度之生理成癮性及心
    理依賴性，戒除不易，且犯罪心態與一般刑事犯罪之本質不
    同，非難性較低，以及被告坦承施用犯行之態度等一切情狀
    ，量處如主文所示之刑，以資懲儆。扣案殘留安非他命之殘
    渣袋5 只，被告雖否認為其所有，然袋內含有殘存之安非他
    命成分（無法以自然方法與袋析離），乃係毒品危害防制條
    例所規定之第二級毒品，自應依毒品危害防制條例第18條第
    1 項前段之規定，不問屬於犯人與否，均沒收銷燬之，至另
    扣案之吸食器1組、針筒1支，被告否認為其所有，且上開物
    品係於被告友人吳國忠位於花蓮縣壽豐鄉和平村4 區47號住
    處對面空屋查獲，有花蓮縣警察局吉安分局北昌派出所查獲
    案件報告書1 份在卷可憑，亦無證據證明係被告所有，是不
    併予宣告沒收，均附此敘明。
據上論斷，應依刑事訴訟法第299條第1項前段、第273條之1第1
項，毒品危害防制條例第10條第1項、第18條第1項前段，刑法第
11條前段、第47條，判決如主文。
本案經檢察官李子春到庭執行職務。
中    華    民    國    95    年    5     月    26    日
                          臺灣花蓮地方法院刑事第一庭
                                  審判長法官  張健河
                                        法官  李世華
                                        法官  吳韻馨
上列正本證明與原本無異。
如對本判決不服，應於送達後10日內，向本院提出上訴狀（應抄
附繕本）告訴人或被害人如對於本判決不服者，應具備理由請求
檢察官上訴，其上訴期間之計算係以檢察官收受判決正本之日期
為準。
                                        書記官
中    華    民    國    95     年   5      月   26     日
附錄論罪科刑法條：
毒品危害防制條例第10條第1項
施用第一級毒品者，處六月以上五年以下有期徒刑。
施用第二級毒品者，處三年以下有期徒刑。
毒品危害防制條例第18條第1項
查獲之第一、二級毒品及專供製造或施用第一、二級毒品之器具
，不問屬於犯人與否，均沒收銷燬之；查獲之第三、四級毒品及
製造或施用毒品之器具，無正當理由而擅自持有者，均沒入銷燬
之。但合於醫藥、研究或訓練之用者，得不予銷燬。
前項合於醫藥、研究或訓練用毒品或器具之管理辦法，由法務部
會同行政院衛生署定之。


司法院資訊處製作；財團法人民間司法改革基金會備份。
